【裁判字號】    97,交聲,230
【裁判日期】    971212
【裁判案由】    違反道路交通管理處罰條例聲明異議
【裁判全文】
臺灣新竹地方法院交通事件裁定         97年度交聲字第230號
原處分機關    交通部公路總局新竹區監理所新竹市監理站
異  議  人    甲○○
即受處分人
上列異議人因違反道路交通管理處罰條例案件，對於交通部公路
總局新竹區監理所新竹市監理站中華民國97年6 月23日所為之竹
監新四字第裁51-KAE118764號違反道路交通管理事件裁決處分，
聲明異議，本院裁定如下：
       主  文
原處分撤銷。
甲○○汽車駕駛人，行經有燈光號誌管制之交岔路口闖紅燈，處
罰鍰新臺幣貳仟柒佰元，並記違規點數點。
        理  由
一、按汽車駕駛人，行經有燈光號誌管制之交岔路口闖紅燈者，
    依道路交通管理處罰條例第53條第1 項，即應處新臺幣（下
    同）1,800元以上5,400元以下罰鍰，並依同條例第63條第 1
    項第3款併予記違規點數3點。次按，受處分人，不服第8 條
    主管機關所為之處罰，得於接到裁決書之翌日起20日內，向
    管轄地方法院聲明異議；又交通法庭認為聲明異議有理由或
    聲明異議雖無理由，而原處分不當或違法者，應以裁定將原
    處分經聲明異議部分撤銷，並自為裁定，道路交通管理處罰
    條例第87條第1 項、道路交通案件處理辦法第20條，分別定
    有明文。
二、原處分意旨略以：異議人即受處分人甲○○於民國97年4 月
    19日12時58分許，駕駛車牌號碼7429-PM 號自用小客貨車，
    行經雲林縣北港鎮○○路與文仁路口時，因駕車行經有燈光
    號誌管制之交岔路口闖紅燈，雲林縣警察局北港分局警員乙
    ○○以異議人違反道路交通管理處罰條例第53條第1 項規定
    ，填掣雲警交字第KAE118764 號違反道路交通管理事件通知
    單予以舉發。嗣異議人向原處分機關交通部公路總局新竹區
    監理所新竹市監理站提出陳述，由原處分機關函請原舉發單
    位即雲林縣警察局北港分局調查，仍認其有前揭違規行為，
    而依道路交通管理處罰條例第53條第1項規定，於97年6月23
    日以竹監新四字第裁51-KAE118764號舉發違反道路交通管理
    事件裁決書裁處異議人罰鍰3,600 元，並依同條例第63條記
    違規點數3點。
三、聲明異議意旨略以：異議人主張其行駛於舉發路段皆遵守交
    通號誌，且該路段有內外車道，橋上、橋下外車道皆有號誌
    ，而異議人行駛橋下外側車道，前有路標顯示往台糖量販店
    右轉，而異議人經過停止線欲右轉往「台糖量販店」時，該
    右轉車道封閉，異議人僅得直行，異議人認為其駕車經過停
    止線時，前方號誌顯示為綠燈，卻仍為警攔停舉發。而舉發
    員警執勤地點距離舉發地點約有200 公尺之遠，且該處呈現
    死角，有招牌及路樹阻擋，因此舉發員警可能誤判，原處分
    顯有錯誤，為此請求撤銷原處分等語。
四、經查：
(一)、異議人於97年4月19日12時58分許，駕駛車牌號碼7429-PM號
    自用小客貨車，行經雲林縣北港鎮○○路與文仁路口時，在
    設有燈號管制之交岔路口闖紅燈之事實，業據證人即填掣本
    件違規舉發通知單之雲林縣警察局北港分局警員乙○○到庭
    具結證稱：「（請說明舉發的過程？）當天我們執勤交整勤
    務，是在文仁路、北港的媽祖大橋，我們站在北港簡易法庭
    前面執行交通稽查，當事人是從文仁路橋旁邊的路由南往北
    行進，左轉出來，左轉出來就是闖紅燈，大橋那邊的燈和橋
    下的燈剛好是不一樣，橋上是綠燈的話，橋下就不能走，橋
    上的綠燈比較長，我們當時在簡易法庭那邊站，看到大橋這
    邊是綠燈，所以當事人從那邊開出來一定是闖紅燈，提呈當
    地的紅綠燈照片。我們當時站在的位置可以非常清楚的看到
    橋下來那邊的號誌，我看到異議人左轉出來的時候，橋下面
    的號誌如果是綠燈的話，異議人轉出來的方向一定是紅燈，
    橋下面的號誌如果是紅燈的話，異議人的方向就是可以走的
    。當時我們攔查異議人下來的時候，就有請異議人看燈號，
    那時候是綠燈，異議人自己也看得到，告發的時候，異議人
    也有簽，他還說他的路不熟，車上的乘客拜託我們不要告發
    ，異議人說他不知道那裡有紅燈，我們有請異議人再回去看
    清楚」等語。依道路交通管理處罰條例科處行政罰事件，依
    據公法爭議之舉證責任分配法則，雖應先由行政機關就其業
    已履踐相關正當法律程序，以及人民應受處罰之客觀違反法
    令行為，負證明之責，惟受處罰人就行政機關已為相當證明
    之前開事項，若主張欠缺主觀歸責條件或為其他抗辯，亦須
    就其所辯提出反證。且行政機關對於前開應為舉證事項，並
    非不得以執行查察取締勤務人員，依據調查人證之程序，使
    就親歷事實提供不可替代之證明方法，是受處罰人就該證人
    所述見聞經過之真實性倘有質疑，除依法定交互詢問程序加
    以檢驗外，亦不得僅因證人之個人身分、地位或與當事人之
    關係而謂其不得作證，或憑己意指為必須代以其他特定之證
    據方法，此在證人業已具結願依偽證罰則擔保證言可信之場
    合，尤屬當然。參以證人乙○○係經具結後始為上開證述，
    當無甘冒受偽證罪之追訴處罰，而為與事實不符之虛偽陳述
    之理，況且證人與異議人互不相識，亦無仇隙，應無設詞構
    陷誣指異議人之可能及必要，是以證人乙○○前揭所為證述
    內容，確為實情，堪以採信。
(二)、異議人主張舉發員警執勤地點距離舉發地點距離約有200 公
    尺，且該處呈現死角，有招牌及路樹阻擋，因此舉發員警可
    能誤判云云，惟按執行交通勤務警察依法律規定製單舉發違
    反道路交通管理處罰條例所列之違規事實，並由公路主管機
    關加以處罰，係行政機關執行公權力措施而對外直接發生法
    律效果之單方行政行為，本質上為行政處分，係公務員基於
    職務上權力，依法就特定之具體事件所為具有公法上效果之
    單方行政行為，基於公務員為公法上行為具有公信力之原則
    ，該行政處分當可被推定為真正，其據以依法處分之事實認
    定亦為真正無誤，本此公信原則，乃立法者賦予行政機關制
    定違反道路交通事件統一裁罰標準及處理細則，使舉發員警
    得當機處分以達其維護交通秩序、安全之行政目的，反之，
    若謂公務員一切行政行為均需預留證據以證其實，則國家行
    政勢必窒礙難行，據此，刑事訴訟法就犯罪證據有關之規定
    中與屬行政秩序罰之交通違規裁罰本質不合之部分，自不在
    準用之列。況闖越紅燈之違規行為，其發生時間甚短，一般
    而言，除該路口適設有固定式交通違規自動採證照相儀器外
    ，殊難有其他採證方式，而證人乙○○為執行交通勤務之公
    務員，對於舉發交通違規，為其業務內之事項，其觀察程度
    本較一般人更為專注，又依其證述內容均合於常情並無矛盾
    ，亦已詳細說明舉發地點之燈號設計，舉發時間為中午時分
    ，舉發員警之執勤位置距離適當，應無誤認之可能，本件異
    議人既未就執勤員警之舉發有誤提出相關證據以供調查，本
    院復查無何證據足資證明證人有捏造事實違法取締之情事，
    則執勤警員本其維護交通秩序、公眾安全職責所為之舉發，
    自應受到合法、正確之推定，是異議人依其主觀臆測舉發員
    警誤判可能性極高云云，均無可採。
(三)、至異議人另辯稱於舉發時、地經過停止線時前方號誌係顯示
    「綠燈」，而異議人原欲右轉往「台糖量販店」方向，然該
    右轉車道封閉，異議人僅得選擇直行云云。惟觀之卷附之現
    場照片，該交岔路口之右轉車道（往「台糖量販店」方向）
    入口處設有三角錐路障，是異議人車輛行至舉發路口，應可
    清楚辨識該右轉車道入口處設有路障無法通行車輛，異議人
    所辯其於通過停止線後始發現該右轉道路臨時封閉，僅能改
    道直行並造成員警誤判其闖紅燈等語，已難憑採。再者，倘
    異議人所述其於進入該交叉路口時前方號誌為綠燈一節為真
    ，異議人車輛為直行車本應快速通過，並無在交岔路口猶豫
    再三始向前直行之餘地，是異議人辯稱其通過停止線時前方
    號誌顯示為綠燈，異議人並無闖紅燈云云，自屬無據。
五、綜上，異議人確有駕駛車牌號碼7429-PM 號自用小客貨車，
    行經有燈光號誌管制之交岔路口闖紅燈之事實，惟依違反道
    路交通管理事件統一裁罰基準標準及處理細則第2 條所定：
    「處理違反道路交通管理事件之程序及統一裁罰基準依本細
    則之規定辦理。前項統一裁罰基準，如附件違反道路交通管
    理事件統一裁罰基準表」，而依違反道路交通管理事件統一
    裁罰基準表所示，就違反道路交通管理處罰條例第53條之違
    規行為部分，除應記違規數3 點外，就罰鍰部分，於期限內
    繳納或到案聽候裁決者，違規車輛為機器腳踏車應裁處罰鍰
    1,800元、小型車應裁處罰鍰2,700元、大型車應裁處罰鍰3,
    600 元。是該統一裁罰基準表既就違反道路交通管理處罰條
    例之各類違規行為之車輛種類或違規情節，應裁處之罰鍰標
    準已有特別規定，自應優先適用。從而，本件異議人駕駛車
    號7429-PM 號自用一般小客貨車違規，係屬小型車，其於97
    年4 月29日向原處分機關提出陳訴，乃於期限（97年5月4日
    ）內到案聽候裁決，原處分機關裁處異議人罰鍰3,600 元，
    此部分顯有不當。是異議人之異議雖無理由，然原處分既有
    不當，自應由本院將原處分撤銷，依上述道路交通管理處罰
    條例第53條第1 項、第63條第1項第3款規定及違反道路交通
    管理事件統一裁罰基準表之規定，對異議人裁處如主文第 2
    項所示，以茲適法。
六、應依道路交通案件處理辦法第20條前段，裁定如主文。
中    華    民    國    97    年    12    月    12    日
                  交通法庭法  官  楊數盈
以上正本證明與原本無異。
如不服本裁定，應於裁定送達後5日內向本院提出抗告狀。
                          書記官  謝國聖
中    華    民    國    97    年    12    月    12    日


司法院資訊處製作；財團法人民間司法改革基金會備份。
